【裁判字號】    92,婚,412
【裁判日期】    921031
【裁判案由】    履行同居
【裁判全文】
臺灣雲林地方法院民事判決  九十二年度婚字第四一二號
    原      告  甲○○
    被      告  乙○○
右當事人間請求離婚事件，本院判決如左：
    主      文
准原告與被告離婚。
訴訟費用由被告負擔。
    事      實
甲、原告方面：
  一、聲明：
      准原告與被告離婚。
  二、陳述：雙方於民國（下同）九十年五月十六日結婚，婚後雙方個性不合，形同
      陌路，且未辦理結婚登記，可見雙方之相愛之基礎蕩然無存，佐以被告亦回娘
      家居住，益見兩造間早已沒有維持婚姻之意。兩造間之婚姻既已難以維持，爰
      依據民法第一千零五十二條第二項規定：夫妻之一方，有難以維持婚姻之重大
      事由原因，請求判決離婚。
  三、證據：提出戶籍謄本一件、照片六幀為證。
乙、被告方面：
  一、聲明：同意原告之訴。
  二、陳述：兩造婚後因原告並未珍惜被告，且聽信原告家人之語，無故將被告趕回
      娘家，嗣雙方雖有意修復彼此感情，但原告竟自行自雙方承租之住處離開，且
      原告更將打字好之離婚協議書寄給被告，可見是原告方面不願維護雙方之婚姻
      ，雙方離婚後，願祝褔原告日後的生活幸褔圓滿。
  三、證據：提出離婚協議書一紙為證。
丙、本院依職權訊問證人林陳錦綢（原告之母）、許秀妃（被告之母姨）。
    理    由
一、原告起訴主張：雙方結婚後不久，兩人即形同陌路，且未辦理結婚登記，可見雙
    方之相愛之基礎蕩然無存，兩造間之婚姻既已難以維持，爰依據民法第一千零五
    十二條第二項規定：夫妻之一方，有難以維持婚姻之重大事由原因，請求判決離
    婚等語。
二、被告對於兩造婚姻存續中，已無法再共同生活之情形並不爭執，惟陳稱是原告家
    人將被告趕回娘家等語。
三、本件兩造結婚後雖未為結婚登記，惟兩造確實於九十年三月十三日訂立婚約，並
    於同年五月十六日在雙方父母主婚下，宴請親友而公開舉行結婚儀式一節，為兩
    造所自認，並有原告提出之照片六幀為證，復據證人林陳錦綢（原告之母）、許
    秀妃（被告之母姨）當庭證述明確，可見兩造確實自九十年五月十六日起即結婚
    ，雖未向戶政機關為登記，但其婚姻關係仍存續中。
四、因此，本件首應審究之爭點為：兩造間之關係是否已經達到完全喪失互敬互愛基
    礎，而無挽回可能之程度？謹分述如后。
五、本件兩造有難以維持婚姻重大事由：
（一）按有民法第一千零五十二條第一項所列十款以外之重大事由，難以維持婚姻者
      ，夫妻之一方得請求離婚，但其事由應由夫妻之一方負責者，僅他方得請求離
      婚，同條第二項定有明文。如果夫妻雙方對婚姻失敗均有責任，只有責任較少
      的一方，能對責任較多的一方請求離婚。雙方有責程度相同時，雙方均得請求
      離婚，最高法院九十年台上字第二二一五號判決意旨可資參照。
（二）而是否有難以維持婚姻之重大事由之判斷標準為婚姻是否已生破綻而無回復之
      希望，自不宜僅依原告主觀之標準即原告已喪失維持婚姻意欲之主觀面加以認
      定，而應依客觀之標準即難以維持婚姻之事實，是否已達處於同一境況，任何
      人均將喪失維持婚姻之意欲程度以決之，即應斟酌破壞夫妻共同生活的具體事
      實，是否在客觀上已達於難以共同生活，以致婚姻發生破綻而無回復的希望之
      程度，也就是在客觀上，任何人假若處於同一境況，均將喪失維持婚姻意願的
      程度資為判斷標準。又為符合現代多元化社會生活需要，使裁判離婚之事由較
      富彈性，當婚姻破裂，夫妻已無共同生活之實質時，基於婚姻本質是以終生共
      同生活為目的之一男一女合法結合關係，進而要求夫妻間為謀共同生活之幸福
      營運，必須互信、互諒，尤其必須以誠相待，才能建立永久持續性之精神、經
      濟、性生活等多層面之生活關係，所以對於家庭生活之美滿幸福，有妨礙之情
      形，若已達到難以維持婚姻之重大事由程度，自應准其離婚以消滅婚姻關係。
（三）兩造對於雙方結婚後沒多久，兩人即分分合合，自九十一年一月二十五日起雙
      方未曾住在一起等情事，均不爭執；復據證人林陳錦綢、許秀妃當庭證述明確
      ，並有兩造之離婚協議書影本一紙附卷為可憑，已見兩造之婚姻存續中確有破
      壞夫妻共同生活的具體事實存在，衡以社會客觀標準，如此事實，自難期二人
      仍能共同生活，此一婚姻破綻事實，也就是客觀上任何人假若處於同一境況，
      均將喪失維持婚姻意願的程度。
（四）又被告所稱納莉颱風當天竟遭原告家人趕出門，益見兩造彼此生活認知、模式
      差異均大，已無破鏡重圓希望。本件難以維持兩造婚姻之重大事由，被告並不
      能免責，而雙方誠摯互愛之基礎既失，兩造間幾近無共同生活之實質，已難期
      有回復之望，從而原告依據民法第一千零五十二條第二項請求離婚，為有理由
      ，應予准許。
六、本案事證已臻明確，兩造其餘主張陳述及所提之證據，均已審酌，無庸一一贅述
    ，併此敘明。
七、本件原告之訴，為有理由，並依民事訴訟法第七十八條，判決如主文。
中      華      民      國    九十二    年      十      月    三十一  日
                                        臺灣雲林地方法院民事庭
~B法      官  黃玉清
右為正本係照原本作成
如對本判決上訴，應於判決送達後二十日內向本院提出上訴狀。（須附繕本）
中      華      民      國    九十二    年      十      月    三十一  日
~B法院書記官  陳姵君


司法院資訊處製作；財團法人民間司法改革基金會備份。
